【裁判字號】    95,聲,1473
【裁判日期】    951229
【裁判案由】    返還提存物
【裁判全文】
臺灣桃園地方法院民事裁定              95年度聲字第1473號
聲  請  人  臺灣中小企業銀行股份有限公司
法定代理人  戊○○
代  理  人  丙○○
相  對  人  東光光學股份有限公司
兼  法  定
代  理  人  丁○○
相  對  人  乙○○
            甲○○
上列聲請人聲請返還提存物事件，本院裁定如下：
    主  文
本院九十四年度存字第三五五九號提存事件，聲請人所提存之提
存物中央政府建設公債八十六年度甲類第四期債票，新臺幣壹拾
萬元壹張，就相對人丁○○、甲○○部分，准予返還。
聲請人其餘聲請駁回。
    理  由
一、按訴訟終結後，供擔保人證明已定20日以上之期間，催告受
    擔保利益人行使權利而未行使者，法院應依供擔保人之聲請
    ，以裁定命返還其提存物或保證書；第一百零四條之規定，
    於其他依法令供訴訟上之擔保者準用之，民事訴訟法第一百
    零四條第一項第三款、第一百零六條分別定有明文。而此所
    謂訴訟終結，應從廣義解釋，包括執行程序終結在內，亦即
    債權人若確已聲請撤銷假扣押裁定，並撤回假扣押執行之聲
    請，復定20日以上之期間催告受擔保利益人即相對人行使權
    利而未行使者，不妨適用上開條文之規定，准許債權人領回
    其因聲請假扣押而提供之擔保金，最高法院75年度台抗字第
    261 號裁判意旨足資參照。然所謂「訴訟終結」，固應從廣
    義解釋，包括撤銷假扣押或假處分裁定及執行程序終局在內
    ，惟強制執行法第132 條已於民國85年10月9 日修正增列第
    3 項規定債權人收受假扣押或假處分裁定後已逾30日者不得
    聲請執行。故假扣押或假處分之供擔保人，如確已向法院撤
    回假扣押或假處分之執行，而該假扣押或假處分裁定亦已逾
    上開30日期間而不得聲請執行時，自不因供擔保人未聲請撤
    銷假扣押或假處分裁定，而影響其依民事訴訟法第106 條準
    用同法第104 條第1 項第3 款規定行使定期催告及返還擔保
    物之權利。
二、本件聲請意旨略以：聲請人前遵鈞院94年度裁全字第5480號
    假扣押裁定，以鈞院94年度存字第3559號提存中央政府建設
    公債86年度甲類第4 期債票，面額新台幣10萬元在案。茲因
    上開假扣押之鈞院94年度執全字第2931號執行程序，就相對
    人丁○○及甲○○部分業已經聲請人撤回而終結；另就相對
    人東光光學股份有限公司（下稱東光光學公司）及乙○○之
    部分，聲請人亦已向鈞院聲請未執行證明書。聲請人復於此
    執行程序終結後，聲請鈞院以94年度聲字第1851號通知相對
    人丁○○於收受通知後21日內行使權利；並以中壢建國路郵
    局第2432號存證信函通知相對人甲○○於收受通知後20日內
    行使權利，而相對人等於所定期間屆滿仍未行使權利，爰依
    法聲請准予返還前開提存物等語。並提出本院94年度存字第
    3559號提存書、本院94年度裁全字第5480號民事裁定、本院
    囑託塗銷查封登記書、本院民事庭函、本院公示送達公告、
    本院函及報紙各1 件（均為影本）、本院民事執行處證明書
    、中壢建國路郵局第2432號存證信函暨其收件回執各1 件為
    證。
三、經查：
  (一)就相對人丁○○、甲○○部分：
    1.本件聲請人前依本院民事裁定為擔保假扣押，曾提供中央
      建設公債86年度甲類第4 期債票新台幣10萬元為擔保，並
      以本院94年度存字第3559號提存事件提存在案。嗣聲請人
      僅聲請假扣押強制執行相對人丁○○及甲○○之財產，並
      未聲請假扣押相對人東光光學公司及乙○○之財產，此有
      聲請人提出之假扣押實施前撤回執行聲請之證明書附卷可
      稽，並經本院調閱94年度執全字第2931號執行卷宗核閱屬
      實。
    2.而上開假扣押之執行程序就相對人丁○○及甲○○之部分
      已因聲請人撤回執行而告終結之事實，業經本院依職權調
      閱各卷宗查核屬實。又聲請人已於上開假扣押執行程序終
      結後，就相對人丁○○之部分聲請本院以桃院木民祥94年
      度聲字第1851號通知相對人丁○○於收受通知後21日內行
      使權利，並合法送達，業經本院依職權調閱本院94年度聲
      字第1851號卷宗查核無訛。另就相對人甲○○部分，聲請
      人於94年12月20日以中壢建國路郵局第2432號存證信函通
      知相對人甲○○於收受後20日內行使權利，而相對人業於
      94年12月25日收受此存證信函無訛，有上開存證信函暨收
      件回執各1 份附卷可稽。又相對人於上開期間內並未行使
      權利之事實，則經本院依職權向本院民事紀錄科及臺灣板
      橋地方法院、臺灣新竹地方法院查詢明確，有本院民事紀
      錄科查詢表2 紙、臺灣板橋地方法院95年10月30日板院輔
      民科字第045028號函及臺灣新竹地方法院95年10月26日新
      院雲民慎字第2186 4號函各乙紙附卷可稽。是揆諸首揭法
      律規定及書明，聲請人本件聲請就相對人丁○○及甲○○
      部分，尚無不合，應予准許。
  (二)就相對人東光光學公司、乙○○部分：
    1.按假扣押於執行程序實施前撤回執行之聲請，法院應依供
      擔保人之聲請，返還其提存物，毋庸裁定，修正前民事訴
      訟法第一百零四條第三項定有明文；又擔保提存之提存人
      於提存後，依民事訴訟法第一百零四條第三項之規定返還
      提存物者，得聲請該管法院提存所返還提存物，提存法第
      十六條第一項第二款亦定有明文。查民事訴訟法第一百零
      四條第三項雖於92年2 月7 日經總統令刪除，然觀諸該條
      之修正理由為「原第三項關於假執行、假扣押、假處分供
      擔保人請求返還提存物之規定，非屬本條訴訟費用之擔保
      事項，且係不經法院裁定，逕向法院提存所聲請返還，應
      屬提存法之範疇，在此規定，體例未合。」，足見假扣押
      供擔保人於強制執行實施前撤回執行之聲請，仍得逕向法
      院提存所聲請返還擔保金，毋須經由法院裁定。
   2.本件聲請人於辦理上開提存後，僅聲請假扣押強制執行相
     對人丁○○及甲○○之財產，並未聲請假扣押相對人東光
     光學公司及乙○○之財產，此經本院調閱94年度執全字第
     2931號執行卷宗核閱屬實，則依前揭提存法第十六條第一
     項第二款珠規定，聲請人就相對人東光光學公司及乙○○
     部分，僅需提出民事執行處發給之「未執行證明」，即得
     聲請提存所返還提存物，無庸取得本院命返還提存物之確
     定裁定。從而，聲請人此部分之聲請，尚於法不合，應予
     駁回。
四、爰裁定如主文。
中    華    民    國    95    年    12    月    29    日
                  民事第二庭    法  官  蔡寶樺
以上正本係照原本作成
如不服本裁定應於送達後10日內向本院提出抗告狀，並繳納抗告
費新臺幣1,000元。
中    華    民    國    95    年    12    月    29    日
                                書記官  李家


司法院資訊處製作；財團法人民間司法改革基金會備份。
